【裁判字號】    97,聲,1209
【裁判日期】    980209
【裁判案由】    返還擔保金
【裁判全文】
臺灣士林地方法院民事裁定              97年度聲字第1209號
聲  請  人  禾鴻科技股份有限公司
法定代理人  甲○○
相  對  人  乙○○
上列當事人間返還提存物事件，本院裁定如下：
    主  文
聲請駁回。
    理  由
一、本件聲請人聲請返還本院95年度存字第1439號、95年度存字
    第2967號提存事件之擔保金新臺幣（下同）200 萬元、830
    萬元，其聲請意旨略以：(一)聲請人原名「軍成科技股份有限
    公司」，公司名稱於民國96年7 月4 日經臺北市政府核准變
    更為「禾鴻科技股份有限公司」。聲請人又於97年6 月26日
    召開董事會，改選董事長，由王軍龍改選為甲○○，並已辦
    畢公司負責人變更登記，合先敘明。(二)相對人與聲請人間因
    清償債務事件而聲請假扣押，經本院以96年度裁全字第2367
    號裁定准許，聲請人為免於遭假扣押，依上開裁定主文第2
    項提存200 萬元為擔保金，並以本院95年度存字第1439號提
    存事件提存在案。嗣執行法院准予撤銷假扣押強制執行，而
    相對人亦聲請本院以95年度裁全聲字第247 號撤銷假扣押裁
    定准許。(二)聲請人前為停止執行相對人聲請執行法院95年度
    執字第22598 號本票裁定強制執行事件（下稱系爭執行事件
    ），曾聲請本院95年度湖簡聲字第38號裁定，供擔保金830
    萬元，並以本院95年度存字第2967號提存事件提存在案。聲
    請人以系爭執行事件之執行名義即本院95年度票字第9393號
    本票裁定送達不合法為由，向執行法院聲明異議遭駁回，聲
    請人不服提起抗告，經臺灣高等法院95年度抗字第1550號、
    最高法院96年度台抗字第306 號廢棄原裁定，惟執行法院仍
    於96年7 月2 日95年度執字第22598 號裁定駁回聲請人之聲
    明異議，聲請人不服再次提起抗告，經臺灣高等法院96年度
    抗字第1254號、97年度台抗字第118 號、臺灣高等法院97年
    度抗更(一)字第15號裁定，將執行法院之裁定予以廢棄。系爭
    執行事件所依恃之執行名義，因未合法送達聲請人，是其執
    行名義要件不具備而不成立，執行名義不成立之執行，其程
    序亦自始無效，故本件擔保已失所附麗，應供擔保之原因即
    已消滅，爰聲請發還擔保金，並提出假扣押裁定、提存書2
    紙、前開各審裁定等影本為證。
二、按應供擔保之原因消滅者，法院應依供擔保人之聲請，以裁
    定命返還其提存物，民事訴訟法第104 條第1 項第1 款定有
    明文。前開規定，於其他依法令供訴訟上之擔保者準用之，
    並為同法第106 條所明定。惟法院就假執行、假扣押、假處
    分所命供之擔保，乃以備賠償債務人因假執行、假扣押或假
    處分所受之損害而設，故民事訴訟法第104 條第1 項第1 款
    規定應供擔保之原因消滅者，法院始應依供擔保人之聲請以
    裁定命返還其提存物或保證書。又所謂應供擔保原因消滅，
    在因釋明假扣押之原因而供之擔保，係擔保債務人因假扣押
    所應受之損害，故必待無損害發生，或債權人本案勝訴確定
    ，或就發生之損害已經賠償時，始得謂供擔保之原因消滅，
    最高法院53年臺抗字第279 號判例可資參照。
三、惟查，聲請人就系爭執行事件聲請停止執行，經以95年度湖
    簡聲字第38號裁定准許，依該裁定主文所示，聲請人供擔保
    金830 萬元後，系爭執行事件於本院95年度湖簡字第1031號
    確認本票債權不存在事件判決確定、和解或撤回起訴前應暫
    予停止。嗣聲請人雖以系爭執行事件之執行名義送達不合法
    聲明異議，惟執行法院97年11月7 日95年度執字第22598 號
    裁定，以系爭執行名義之送達或有瑕疵，惟本院簡易庭已於
    97年7 月23日重行送達聲請人公司設址地，由聲請人之受僱
    人收受，其瑕疵業已治癒，駁回聲請人之聲明異議。且相對
    人據以聲請強制執行之系爭執行名義即本院95年度票字第93
    93號本票裁定亦經本院簡易庭重為送達，並經本院於97年11
    月10日以97年度抗字第183 號裁定駁回聲請人對前開本票裁
    定之抗告確定。又聲請人所提起確認前開本票債權不存在之
    本案訴訟業經本院96年度湖訴字第10號、臺灣高等法院96年
    度重上字第561 號判決、97年度台上字第1923號裁定，判決
    聲請人敗訴確定。是本件聲請人就其供擔保撤銷假扣押之擔
    保金200 萬元、供擔保停止執行之擔保金830 萬元，其本案
    訴訟全部敗訴確定，甚為明確。而本件聲請人既無法證明相
    對人無損害發生，或其他應供擔保之原因消滅，亦未能證明
    相對人已同意返還提存物，或聲請人已於訴訟終結後定20日
    以上之期間，催告受擔保利益人行使權利而未行使，或法院
    依供擔保人之聲請，通知受擔保利益人於一定期間內行使權
    利並向法院為行使權利之證明而未證明等情形，則聲請人之
    聲請即不符合返還擔保金之要件，自不能准許。
四、爰裁定如主文。
中    華    民    國    98    年    2     月    9     日
                  民事第一庭  法  官  藍雅清
以上正本證明與原本無異。
如對本裁定抗告，應於裁定送達後10日內向本院提出抗告狀。
中    華    民    國    98    年    2     月    13    日
                              書記官  蘇意絜


司法院資訊處製作；財團法人民間司法改革基金會備份。
